【裁判字號】    98,易,992
【裁判日期】    981123
【裁判案由】    毒品危害防制條例
【裁判全文】
臺灣桃園地方法院刑事判決               98年度易字第992號
公  訴  人  臺灣桃園地方法院檢察署檢察官
被      告  甲○○
                      號3樓
                  （現另案於臺灣桃園監獄執行中）
指定辯護人  本院公設辯護人 林銘宏
上列被告因違反毒品危害防制條例案件，經檢察官聲請簡易判決
處刑（98年度毒偵字第2260號），本院認不應適用簡易判決處刑
，改依通常程序審理，被告於本院準備程序進行中，就被訴之事
實為有罪之陳述，經本院告知簡式審判程序意旨，並聽取公訴人
及被告之意見後，本院合議庭裁定依簡式審判程序審理，檢察官
聲請改依協商程序而為判決，本院判決如下：
    主   文
甲○○施用第二級毒品，累犯，處有期徒刑捌月。扣案玻璃球吸
食器壹組沒收。
    事   實
一、甲○○於民國93年間，因竊盜案件，經臺灣基隆地方法院於
    94年3 月31日以94年度訴字第46號判處有期徒刑1 年，嗣於
    94年間，再因竊盜案件，經臺灣基隆地方法院於94年5 月12
    日以94年度基簡字第354 號判處有期徒刑3 月，上開二案件
    並定應執行有期徒刑1 年2 月確定入監服刑，於95年6 月6
    日縮短期刑假釋出監，刑期至95年7 月8 日屆滿，假釋未經
    撤銷，視為執行完畢。
二、甲○○於93年間，因施用毒品案件，經臺灣基隆地方法院於
    93年1 月8 日以93年度毒聲字第6 號裁定送勒戒處所施以觀
    察、勒戒後，於93年4 月1 日執行完畢，又於93年間，再次
    施用毒品案件，臺灣基隆地方法院於93年7 月19日以93年度
    基簡字第569 號判處有期徒刑3 月確定。詎其仍不知悔改，
    復基於施用第二級毒品甲安非他命之犯意，於98年5 月7 日
    下午1 時許，在桃園縣八德市某處，施用第二級毒品甲基安
    非他命1 次，嗣為警於同日下午5 時許，在桃園縣八德市○
    ○路與長安街口查獲，並扣甲○○所有供其施用第二級毒品
    所用之玻璃球吸食器1組。
三、案經桃園縣政府警察局移送臺灣桃園地方法院檢察署檢察官
    偵查後聲請以簡易判決處刑，本院認不宜以簡易判決處刑改
    依通常程序審理。
    理   由
一、訊之被告對於上開犯罪事實，於警詢、偵查及本院審理時均
    坦承不諱，而被告為警查獲後所採集之尿液，經送臺灣檢驗
    科技股份有限公司檢驗結果，確呈安非他命類陽性反應，此
    有該公司所出具之濫用藥物檢驗報告1 份在卷足憑，此外復
    有玻璃球吸食器1 組扣案可佐，是堪認被告自白與事實相符
    ，應值採信。另按施用第一、二級毒品為犯罪行為，毒品危
    害防制條例第10 條 定有處罰明文。故施用第一、二級毒品
    者，依前揭規定本應科以刑罰。惟基於刑事政策，對合於一
    定條件之施用者，則依同條例第20條、第23條之規定，施以
    觀察、勒戒及強制戒治之保安處分。又毒品危害防制條例於
    92年7 月9 日修正公布，自93年1 月9 日施行，其中第20條
    、第23條將施用毒品之刑事處遇程序，區分為「初犯」及「
    五年內再犯」、「五年後再犯」。依其立法理由之說明：「
    初犯」，經觀察、勒戒或強制戒治後，應為不起訴處分或不
    付審理之裁定；經觀察、勒戒或強制戒治執行完畢釋放後，
    「五年內再犯」者，因其再犯率甚高，原實施之觀察、勒戒
    及強制戒治既已無法收其實效，爰依法追訴或裁定交付審理
    。至於經觀察、勒戒或強制戒治執行完畢釋放後，「五年後
    再犯」者，前所實施之觀察、勒戒或強制戒治已足以遮斷其
    施用毒品之毒癮，為期自新及協助其斷除毒癮，仍適用「初
    犯」規定，先經觀察、勒戒或強制戒治之程序。從而依修正
    後之規定，僅限於「初犯」及「五年後再犯」二種情形，始
    應先經觀察、勒戒或強制戒治程序。倘被告於五年內已再犯
    ，經依法追訴處罰，縱其第三次（或第三次以上）再度施用
    毒品之時間，在初犯經觀察、勒戒或強制戒治執行完畢釋放
    五年以後，已不合於「五年後再犯」之規定，且因已於「五
    年內再犯」，顯見其再犯率甚高，原實施觀察、勒戒或強制
    戒治，已無法收其實效，即應依該條例第十條處罰。至於第
    三次（或第三次以上）施用毒品之時間，是否宜有期間限制
    ？以多久為適宜？則分屬刑事政策、專門醫學之範圍，非審
    判機關所能決定，有待循立法途徑解決。（最高法院97年第
    5 次刑事庭會議決定參照）。經查，被告甲○○於93年間，
    因施用毒品案件，經臺灣基隆地方法院於93年1 月8 日以93
    年度毒聲字第6 號裁定送勒戒處所施以觀察、勒戒後，於93
    年4 月1 日執行完畢，又於93年間，再次施用毒品案件，經
    臺灣基隆地方法院於93年7 月19日以93年度基簡字第569 號
    判處有期徒刑3 月確定等情，有臺灣高等法院被告前案紀錄
    表1 份在卷足憑，依首揭說明，被告於98年5 月7 日再次施
    用第二級毒品甲基安非他命，仍屬於前開觀察、勒戒執行完
    畢釋放後5 年內再犯施用毒品犯行甚明，是檢察官對其犯行
    聲請簡易判決處刑，於法自無不合，併此敘明之。綜上所述
    ，本件事證明確，被告犯行洵堪認定，應依法論科。
二、核被告所為，係犯毒品危害防制條例第10條第2 項之施用第
    二級毒品罪。被告於施用第二級毒品甲基安非他命前持有之
    低度行為為施用之高度行為所吸收，不另論罪。又被告有上
    所示之前科執行情形，此有臺灣高等法院被告前案紀錄表在
    卷可憑，其於前案有期徒刑執行完畢後，5 年內故意再犯
    本件有期徒刑以上之本罪，為累犯，應依刑法第47條第1項
    加重其刑。爰審酌被告曾經觀察勒戒程序，仍無法戒除，且
    被告曾有多次施用毒品前科紀錄，亦有臺灣高臺灣高等法院
    被告前案紀錄表在卷可憑，被告復又觸犯本件犯行，顯示其
    完全無法戒絕吸毒惡習，惟施用毒品係傷害其自身健康，所
    生危害非鉅，犯後坦承犯行等一切情狀，量處如主文所示之
    刑，並諭知易科罰金之折算標準，以資儆懲。至扣案之玻璃
    球吸食器1 組，係被告所有，且係供其遂行施用第二級毒品
    所用之物，業經被告供承在卷，爰依刑法第38 條 第1 項第
    2 款宣告沒收之。
三、應適用之法條：刑事訴訟法第273 條之1 第1 項、第452 條
    、第455 條之4 第2 項、第455 條之8 ，毒品危害防制條例
    第10條第2 項，刑法第11條前段、第47條第1 項、第38條第
    1 項第2 款。
四、本判決除有刑事訴訟法第455 條之4 第1 項第1 款、第2 款
    、第4 款、第6 款、第7 款所定情形之一，或違反同條第2
    項規定者外，不得上訴。
五、如不服本件判決，得自收受判決送達之日起10日內，向本院
    提出上訴書狀，上訴於第二審法院。
本案經檢察官許鈺茹到庭執行職務。
中    華    民    國    98    年    11    月    23    日
                        臺灣桃園地方法院刑事第二庭
                              法  官  柯姿佐
以上正本證明與原本無異
如不服本判決應於判決書送達之翌日起10日內，向本院提出上訴
狀（應附繕本）。
                              書記官  王明玉
中    華    民    國    98    年    11    月    24    日
附錄論罪科刑依據之法條：
毒品危害防制條例第10條
施用第一級毒品者，處 6 月以上 5 年以下有期徒刑。
施用第二級毒品者，處 3 年以下有期徒刑。


司法院資訊處製作；財團法人民間司法改革基金會備份。
